臺灣高雄地方法院刑事判決　　　　　　　　　　　九十三年度交簡上字第一五八號
　　上　訴　人　臺灣高雄地方法院檢察署檢察官
　　上　訴　人
　　即　被　告　乙○○
右上訴人因被告過失傷害案件，不服本院交通法庭中華民國九十三年六月十七日九十
三年度交簡字第一四四一號第一審簡易判決（聲請簡易判決處刑案號：九十三年度偵
字第九０三０號），提起上訴，本院管轄之第二審合議庭判決如左：
    主  文
原判決撤銷。
乙○○因過失傷害人，處拘役參拾伍日，如易科罰金，以參佰元折算壹日。緩刑貳年
。
    事  實
一、乙○○領有重型機車駕駛執照，於民國九十二年五月三十一日上午八時五十五分
    許，騎乘車牌號碼ＸＩＶ—九九五號重型機車，沿未劃設車道線之高雄市○○區
    ○○路一０二巷由東往西方向行駛，途經該巷與輔仁路路口欲左轉時，本應注意
    汽車應按遵行之方向行駛，不得違規駛入來車道，且當時天候晴朗、日間自然光
    線、市區道路、鋪設柏油、路面乾燥、無缺陷、無障礙物、視距良好，即無不能
    注意之情事，竟疏未注意而貿然左轉駛入逆向之輔仁路由南往北車道，適有甲○
    ○騎乘車牌號碼ＷＣＦ—二０七號輕型機車沿輔仁路由南往北方向駛至該處，見
    狀已閃避不及，乙○○之機車前輪撞及甲○○之機車右前側，致甲○○人車倒地
    ，受有骨盆右恥骨下枝骨折、右肘、右膝擦傷之傷害。乙○○於肇事後，在有偵
    查犯罪職權之公務員尚未知悉其為肇事者前，主動向前往現場處理之高雄市政府
    警察局交通大隊警員坦承肇事而接受審判。
二、案經甲○○訴由臺灣高雄地方法院檢察署檢察官偵查起訴。
    理  由
一、訊據上訴人即被告（下稱被告）乙○○固坦承有於前揭時地與告訴人甲○○發生
    車禍之事實，惟矢口否認有何過失傷害之犯行，辯稱其駛至上開交岔路口時，適
    有一輛廂型車沿輔仁路由北往南方向左轉駛入輔仁路一０二巷內，其為閃避該廂
    型車始左轉駛入逆向之輔仁路由南往北車道，且曾停車禮讓告訴人先行，詎告訴
    人竟煞車不及而發生車禍，又告訴人應僅受有輕微擦傷，至骨盆右恥骨下枝骨折
    之傷害應係與本件車禍無關之陳舊傷云云。經查：
  (一)被告確有於前揭時地騎車自輔仁路一０二巷由東往西方向左轉駛入逆向之輔仁路
    由南往北車道而與告訴人所騎乘之機車發生撞擊之事實，為被告所自承不諱，核
    與告訴人指訴之情節相符，復有高雄市政府警察局交通大隊交通事故談話紀錄表
    二份、道路交通事故現場圖、調查報告表各一份及現場照片五張附卷可稽，自堪
    認定。
  (二)被告於案發後接受高雄市政府警察局交通大隊警員詢問時供稱：「我沿輔仁路一
    ０二巷東向西行駛至輔仁路要左轉向南行駛至肇事地，我車前頭和輕機（ＷＣＦ
    —二０七）擦撞右前車身致肇事。」等語（本院卷第二七頁），顯已坦承其於案
    發時之行車方向係欲左轉向南行駛之事實，嗣後翻異前詞，辯稱係欲閃避廂型車
    而左轉云云，顯有前後不一之瑕疵。觀諸高雄市政府警察局交通大隊交通事故談
    話紀錄表所載，被告係於當日上午九時五分接受前開詢問，距案發時間僅相隔十
    分鐘，被告應可清晰記憶發生車禍之過程，是如其前揭辯詞屬實，理應於接受警
    員詢問時詳予敘明以釐清肇事責任，乃其竟對此有利於己之事實隻字未提，顯與
    一般常理有悖。況依卷附現場照片所示，輔仁路一０二巷之車道雖非寬敞，惟仍
    足以供汽車與機車交會通行，則被告僅須靠左右兩側行駛即足以與來車交會，顯
    無為閃避廂型車而左轉駛入逆向車道之必要，足見其前揭辯詞應係事後卸責之詞
    ，不足採信。其於警詢時坦承欲左轉往南行駛而肇事等情與事實相符，堪予採信
    。
  (三)按汽車駕駛人應依遵行之方向行駛，不得違規駛入來車道，道路交通管理處罰條
    例第四十五條第一款、第三款定有明文。被告考領有重型機車駕駛執照，此業據
    本院當庭查閱其駕駛執照屬實，依其智識、能力，自應知悉上開規定甚詳，又事
    故當時之天候晴朗、日間自然光線、市區道路、鋪設柏油、路面乾燥、無缺陷、
    無障礙物、視距良好等情，亦有道路交通事故調查報告表一份可稽，堪認應無不
    能注意之情事，乃被告竟疏未注意而貿然左轉駛入逆向車道，致告訴人見狀時已
    閃避不及而發生撞擊，則被告就本件事故之發生應有過失甚明。至告訴人固未考
    領輕型機車駕駛執照，惟其係在車道內正常行駛，且於接受高雄市政府警察局交
    通大隊警員訊問時，被告供稱發現危害狀況時距離告訴人約五至十公尺，告訴人
    則指稱察覺被告時已即將發生撞擊等語（本院卷第二七、二八頁），佐以現場圖
    及現場照片均顯示二車之撞擊地點位於交岔路口附近，足見於被告駛進交岔路口
    後旋即發生撞擊，應認告訴人得以反應之時間極短而無迴避可能性，是其未考領
    駕駛執照僅係單純違反道路交通管理處罰條例之規定，尚難認有何過失責任可言
    。高雄市政府交通車輛行車事故鑑定委員會亦同此意見，此有該會九十二年十月
    九日高市鑑字0000000號鑑定意見書一份附卷可參。則被告辯稱其已停車
    禮讓告訴人先行，係告訴人未考領駕照且久未駕車致反應不及而肇事云云，亦難
    採信。
  (四)被告另辯稱告訴人所受骨盆右恥骨下枝骨折之傷害與本件事故無關云云，惟卷附
    國軍高雄總醫院附設民眾診療服務處診斷證明書上明確記載告訴人受有骨盆右恥
    骨下枝骨折之傷害，該診斷證明書所載之出具日期雖為九十二年十一月二十五日
    ，而非案發當日，然醫師囑言部分另記載告訴人曾於九十二年五月三十一日前往
    急診，並於同年七月十一日、七月十五日、十月十六日及十一月二十五日門診追
    蹤治療等語，佐以國軍高雄總醫院九十三年八月二十七日醫慧字第０九三０００
    四五三九號函亦說明告訴人於九十二年五月三十一日因右髖骨疼痛到院急診，理
    學檢查有壓痛現象，經骨盆Ｘ光檢查發現恥骨下枝骨折等語（本院卷第五六頁）
    ，與告訴人接受急診時主訴「機車與機車相撞，右髖骨疼痛」等語相符，此有國
    軍總醫院急診室急診護理評估表一紙可稽（本院卷第五七頁），再經本院調閱告
    訴人於案發當日拍攝之Ｘ光片，其上亦無「陳年舊傷」之註記，足認該診斷證明
    書所載之「骨盆右恥骨下枝骨折」之傷害，確係告訴人於案發當日因車禍所受之
    傷勢無訛。被告辯稱該傷勢疑似陳年舊傷云云，尚與前揭事證不符，難予採信。
    又被告對於案發時告訴人確係由其陪同至上開醫院就診一節，亦不爭執，足認被
    告之過失駕駛行為確與告訴人所受之上開傷害間有相當因果關係。
  (五)至告訴人指稱被告疑似於上班時間駕駛公務車輛肇事而涉嫌業務過失傷害之犯行
    云云，惟被告肇事當日為星期六，並無上班及加班之情形，且所騎乘之車牌號碼
    ＸＩＶ—九九五號重型機車為其所有等情，有高雄市政府環境保護局九十三年七
    月二十七日高市環局三字第０九三００二八七九六號函及車輛查詢重型機車車籍
    資料各一份可稽，足見告訴人所指上開各節，與事實不符，不足採信。
  (六)綜上，被告就本件事故之發生確有過失，而告訴人因此受有骨盆右恥骨下枝骨折
    、右肘、右膝擦傷等傷害，足見被告之過失行為與告訴人所受傷害間具有相當因
    果關係，則被告確有於前揭時地因過失傷害告訴人身體之犯行，洵堪認定，本件
    事證明確，應依法論科。
二、核被告所為，係犯刑法第二百八十四條第一項前段之過失傷害罪。被告於肇事後
    ，在有偵查犯罪職權之公務員尚未知悉其為肇事者前，主動向前往現場處理之高
    雄市政府警察局交通大隊警員坦承肇事而接受審判，此有談話紀錄表一份可稽，
    應依刑法第六十二條前段之規定減輕其刑。
三、原審以被告過失傷害犯行事證明確，予以論罪科刑，固非無見，惟疏未論及被告
    自首而予以減輕其刑，尚有未合。被告上訴意旨猶否認犯行，指摘原判決不當；
    公訴人依告訴人之請求提起上訴，指摘原判決量刑過輕，雖均無理由，然原判決
    既有上述可議之處，自應由本院撤銷改判之。爰審酌被告雖犯後否認犯行，惟念
    及告訴人所受傷勢非重，且被告於肇事後立即將告訴人送醫急救而防止傷害擴大
    ，並向警員坦承肇事而接受審判等一切情狀，量處如主文第二項所示之刑，並諭
    知易科罰金之折算標準，以資懲儆。末查，被告從無前科，此有臺灣高等法院被
    告全國前案紀錄表一份在卷足參，堪認素行良好，僅因一時疏忽，偶罹刑典，且
    已當庭與告訴人達成民事和解以賠償其損失，此有本院審判筆錄一份可稽，信其
    經此刑之宣告後，應知警惕而無再犯之虞，本院因認以暫不執行其刑為適當，爰
    併予宣告緩刑二年，用啟自新。
據上論斷，應依刑事訴訟法第四百五十五條之一第三項、第三百六十九條第一項前段
、三百六十四條、第二百九十九條第一項前段，刑法第二百八十四條第一項前段、第
六十二條前段、第四十一條第一項前段、第七十四條第一款，罰金罰鍰提高標準條例
第一條前段、第二條，判決如主文。
本案經檢察官丙○○到庭執行職務。
中      華      民      國    九十三    年     十一     月      一      日
                                    臺灣高雄地方法院交通法庭
                                        審判長法  官    徐美麗
                                              法  官    高增泓
                                              法  官    鄭詠仁
右正本證明與原本無異。
不得上訴。
                                              書記官    蔡妮君
中      華      民      國    九十三    年     十一     月      一      日
附錄法條：
刑法第二百八十四條第一項
因過失傷害人者，處六月以下有期徒刑、拘役或五百元以下罰金，致重傷者，處一年
以下有期徒刑、拘役或五百元以下罰金。
